ACORDAO-COMPLETO-2421572

ACÓRDÃO 2107/2020 ATA 30/2020 - PLENÁRIO

VISTOS, relatados e discutidos estes autos de Representação, com pedido de medida cautelar, formulada por ETC Empreendimentos Transportes Comércio Ltda., sobre possíveis irregularidades ocorridas na Licitação/Oportunidade 7003120951, realizada no âmbito da Petróleo Brasileiro S.A. - Petrobras, para a contratação de serviços de assessoria em salvatagem, controle de estabilidade de embarcação, marinharia de convés e operação de praça de máquinas,   
ACORDAM os Ministros do Tribunal de Contas da União, reunidos em Sessão Plenária, diante das razões expostas pelo Relator, em: 
9.1. conhecer da Representação, satisfeitos os requisitos de admissibilidade constantes no art. 113, § 1º, da Lei 8.666/1993, c/c os arts. 235 e 237, IV, do Regimento Interno deste Tribunal, e no art. 103, § 1º, da Resolução - TCU 259/2014; 
9.2. no mérito, considerar a Representação improcedente, com fundamento no art. 276,   § 6º, do Regimento Interno deste Tribunal;
9.3. indeferir o pedido de concessão de medida cautelar formulado pela representante;
9.4. dar ciência deste Acórdão à estatal Petróleo Brasileiro S.A. e à representante, informando que o Relatório e o Voto que o fundamentam podem ser consultados por meio do endereço www.tcu.gov.br/acordaos; e 
9.5. arquivar os presentes autos, nos termos do art. 169, V, do Regimento Interno deste Tribunal.

Representação sobre possíveis irregularidades em licitação tendo por objeto contratação de serviços de assessoria em salvatagem, controle de estabilidade de embarcação, marinharia de convés e operação de praça de máquinas.

Petróleo Brasileiro S.A.

3. Representante: ETC Empreendimentos Transportes Comércio Ltda. (33.647.462/0001-54)

13.1. Ministros presentes: José Mucio Monteiro (Presidente), Walton Alencar Rodrigues, Benjamin Zymler, Augusto Nardes, Aroldo Cedraz, Raimundo Carreiro (Relator), Ana Arraes, Bruno Dantas e Vital do Rêgo.
13.2. Ministros-Substitutos presentes: Marcos Bemquerer Costa, André Luís de Carvalho e Weder de Oliveira.

RAIMUNDO CARREIRO

Trata-se de Representação, com pedido de medida cautelar, formulada por ETC Empreendimentos Transportes Comércio Ltda., sobre possíveis irregularidades ocorridas na Licitação/Oportunidade 7003120951, realizada no âmbito da Petróleo Brasileiro S.A. - Petrobras, para a contratação de serviços de assessoria em salvatagem, controle de estabilidade de embarcação, marinharia de convés e operação de praça de máquinas, com valor estimado de R$ 39.488.451,54.	
2.	Em despacho que proferi à peça 8, admiti a representação e decidi realizar oitiva prévia da Petrobras bem como diligenciar-lhe. 
3.	Examinadas as manifestações da estatal prestadas em atendimento às medidas saneadoras adotadas, a Secretaria de Controle Externo de Aquisições Logísticas (Selog) , em instrução às peças 38 e 39, propôs conhecer da representação, considerá-la improcedente e indeferir o pedido de medida cautelar, in verbis:
  	 
"Instrução de Análise de Oitiva Prévia
	A. Identificação do Processo

	TC Processo 021.084/2020-3
	Mérito (indeferimento da cautelar, improcedência, arquivamento) . 

	Unidade Jurisdicionada
	Uasg

	Petróleo Brasileiro S.A. (Petrobras) 
	Não se aplica

	Objeto

	Contratação de serviços de assessoria em salvatagem, controle de estabilidade de embarcação, marinharia de convés e operação de praça de máquinas por meio da Licitação/Oportunidade n. 7003120951 (peça 1, p. 7) .

	Representante
	CNPJ

	ETC Empreendimentos Transportes Comércio Ltda.
	33.647.462/0001-54

	Há pedido de Sustentação Oral?
	Procuração

	Não.
	Peça 14 do TC Processo 015.768/2020-1 

	Modo de Disputa
	Número do Certame
	Critério de Julgamento

	Estatais - Modo de disputa fechado
	7003120951
	Maior desconto global

	Vigência
	Valor Estimado

	Não consta
	R$ 39.488.451,54

	Fase do Certame

	Conforme o informado pela Petrobras (peça 5, p.11) , a Licitação/Oportunidade n. 7003120951 recebeu as propostas comerciais em 19/6/2020 e está na fase de análise de suas efetividades, com previsão de assinatura do novo contrato em 7/8/2020 e o início dos serviços em 7/10/2020.

	B. Histórico de Comunicações

	Despacho do Relator 
	Peça 8
	25/6/2020

	Ofícios Encaminhados pelo Tcu

	À entidade
	Ofício 30485/2020-TCU/Seproc, de 19/6/2020 (peça 9) 

	C. Documentos Apresentados em Resposta à Oitiva

	Pela Unidade Jurisdicionada

	Expediente Petrobras, de 29/6/2020, e dezenove anexos (peças 11 a 31) . 

	D. Medida Cautelar - Avaliação dos Pressupostos

	Perigo da Demora

	Há decisão judicial ou administrativa, sem especificação de prazo, para suspender o andamento do processo licitatório ou a contratação?
	Não

	No caso de contratações não decorrentes de Registro de Preços:
	O contrato decorrente do certame já foi assinado?
	Não

	Análise:

	1.	Está configurado o perigo da demora uma vez que a Licitação/Oportunidade n. 7003120951 recebeu as propostas comerciais em 19/6/2020 e está na fase de análise de efetividade das propostas apresentadas, com previsão de assinatura do novo contrato em 7/8/2020 e o início dos serviços em 7/10/2020.
2.	Não havendo até então os elementos necessários para concluir a respeito do fumus boni iuris, a relatoria destes autos afastou a adoção da medida cautelar inaudita altera pars requerida pelo representante, determinando a busca de mais informações junto à representada quanto a plausibilidade jurídica dos argumentos trazidos na exordial (peça 1) :
Quanto ao mérito, como bem demonstra a Unidade Técnica na instrução transcrita acima, apesar dos indícios apontarem para a existência de periculum in mora e a ausência de periculum in mora reverso, a falta de elementos suficientes para a conclusão a respeito da fumaça do bom direito (fumus boni juris) demanda a busca de maiores informações para que se analise com mais efetividade os argumentos trazidos pela representante. Assim, afasto a adoção de medida cautelar inaudita altera pars (peça 8) .
3.	À luz de novos elementos trazidos pela representada, analisamos a seguir os pressupostos da cautelar e, sendo viável, o eventual mérito da representação.

	Perigo da Demora Reverso

	O serviço/bem é essencial ao funcionamento das atividades da Unidade Jurisdicionada
	Sim

	A entidade jurisdicionada está coberta contratualmente pelo serviço com razoável vigência (há a possibilidade de voltar a fase ou refazer o certame, a depender da consequência da concessão de cautelar no caso concreto) ou admite prorrogação excepcional?
	Sim

	Caso haja a possibilidade de manutenção do contrato com a atual prestadora dos serviços, as condições dessa contratação seriam melhores (menor preço e atendimento satisfatório) que o que se está em vias de contratar?
	Não

	Análise:

	4.	Está configurado o pressuposto do perigo da demora reverso em razão de que uma suposta suspensão do certame poderia ocasionar um prejuízo de R$ 3,2 milhões/ano para a Petrobrás, considerando a diferença de valores pagos em relação à contratação atual (peça 11, p. 7) . 
5.	Já uma eventual interrupção da produção representada pelo objeto da contratação, que atenderá às plataformas P-25, P-31, P-57, P-58, MOP e PPRA-1, as quais, em conjunto, produzem 242,70 mil barris/dia, poderia ocasionar, segundo a Petrobras, um prejuízo da ordem de US$ 10,3 milhões/dia para a estatal - uma possibilidade real, devido ao caráter impeditivo das atividades, caso os serviços de apoio e segurança marítimos contratados sejam suspensos (peça 11, p. 6) . 
6.	Os serviços a serem contratados, ainda conforme afirmação da Petrobras, são imprescindíveis à manutenção da segurança dos empregados, dos equipamentos e das instalações. 
7.	A imprescindibilidade da contratação, via Licitação 7003120951, também se apresenta patente na medida em que o atual contrato com a Marenostrum irá completar cinco anos de vigência e, à vista das afirmações, tem se mostrado oneroso para a contratante. De acordo com a Petrobras, a partir a abertura das propostas referentes à Licitação 7003120951, em 19/6/2020, foi constatado que as propostas comerciais oferecidas pelas licitantes se mostraram economicamente mais vantajosas do que os preços do contrato vigente (Contrato CJ 5400.0103860.17.2) , e da licitação realizada anteriormente e cancelada por preço excessivo (Licitação 700260754) - (peça 11, p. 7) .

	Plausibilidade Jurídica

	A entidade jurisdicionada está sujeita aos normativos supostamente infringidos?
	Sim

	Há plausibilidade nas alegações do representante ou nas verificações realizadas pela Unidade Técnica?
	Não

	Há indício de sobrepreço ou superfaturamento?
	Não

	Há grave risco de lesão ao erário, inexecução ou execução insatisfatória do objeto?
	Não

	Análise quanto à plausibilidade jurídica e quanto à necessidade de adoção de medida cautelar:

		Item a: previsão de conclusão da Licitação/Oportunidade n. 7003120951 e celebração da subsequente contratação.
Manifestação da Unidade Jurisdicionada sobre os indícios de irregularidades:
	a) A Petrobras informou que a Licitação/Oportunidade n. 7003120951 recebeu as propostas comerciais em 19/6/2020 e está na fase de análise de efetividade das propostas, com previsão de assinatura do novo contrato em 7/8/2020 e o início dos serviços em 7/10/2020.
	Item b: informação sobre eventual impacto nas atividades da Empresa caso esta Corte de Contas decida pela suspensão do certame em comento ou a suspensão da execução contratual dele decorrente.
Manifestação da Unidade Jurisdicionada:
	a) a contratação é imprescindível para atendimento à exigência expressa da Norma da Autoridade Marítima (Normam 01/DPC) , emitida pela Diretoria de Portos e Costas, da Marinha do Brasil (DPC) , quanto à disponibilidade de tripulações de segurança para a permanência de cada embarcação/plataforma no mar, de modo que a ausência de uma tripulação de segurança a bordo de embarcações ou plataformas ligadas à prospecção e transporte de óleo e gás representa uma infração grave à referida norma e sujeita a Companhia, se infratora, a multas e à interdição completa das operações correlatas pelos órgãos reguladores e fiscalizadores (Agência Nacional do Petróleo - ANP e DPC/Marinha do Brasil) ;
	b) a contratação também é essencial na medida em que está correlacionada com a manutenção da segurança das pessoas, equipamentos e instalações;
	c) o serviço em contratação, além de realizar o controle de estabilidade de embarcação, marinharia de convés e operação de praça de máquinas, também tem como missão o atendimento de contingências relativas à segurança das pessoas, equipamentos e instalações, incluindo eventuais resgates de pessoas que porventura venham a cair no mar ou que se encontrem em situação de risco a bordo;
	d) acrescente-se que contratação em andamento atenderá às plataformas P-25, P-31, P-57, P-58, MOP e PPRA-1 (v. item 4 desta instrução) .
	Item c: considerando a similaridade de objetos e aparentes diferenças, respectivamente, entre o valor anual de referência da Licitação/Oportunidade 7003120951, em relação ao valor anual contratado por intermédio do Contrato CJ 5400.0103860.17.2 e aditivos, mantido com a empresa Marenostrum Consultoria e Assistência Marítima Ltda. (CJ 5400.0103860.17.2) , e em complemento aos elementos já apresentados pela empresa a este Tribunal em atendimento ao Ofício 22728/2020-TCU-Seproc, nos autos do TC Processo 015.768/2020-1, apresentar elementos aptos a demonstrar, de forma suficiente, a economicidade da contratação, indicando a compatibilidade de valores e/ou vantagem econômica comparativa esperada ou advinda do novo contrato, com esclarecimentos objetivos quanto aos respectivos escopos, quantitativos e preços dos serviços contratados.
Manifestação da Unidade Jurisdicionada (peça 11) :
	a) a licitação atual (Oportunidade 7003120951) possui diferenças quando comparada à licitação anterior (Oportunidade 7002607545) ;
	b) além de a licitação atual possuir como objeto "serviços de assessoria em salvatagem, controle de estabilidade de embarcação, marinharia de convés e operação de praça de máquinas", tendo excluído, em relação à anterior, "carga e descarga de petróleo, operações de amarração e desamarração de embarcações, operação dos sistemas de embarcação", foram incorporadas mais 2 (duas) plataformas, com expectativa de: (i) obter uma maior economicidade, pelo aumento do volume de serviços; (ii) otimizar a gestão contratual com uma gestão unificada na Petrobras/UN-ES; (iii) padronizar o nível de serviços a ser prestado; e (iv) ter um valor unificado para a prestação de serviços na Petrobras/UN-ES;
	c) no âmbito da busca por maior economicidade, vale ressaltar que o procedimento de consolidação de custos planejado mediante o processo licitatório em andamento visou, ainda, à redução de riscos quanto ao atual cenário econômico, quando a indústria mundial do petróleo atravessa a maior crise dos últimos 100 anos, com acentuada redução do preço do barril (valor Brent) , o que ocasiona substancial redução das receitas e tem como consequência a readequação (com queda) dos valores dos serviços a serem prestados no setor, ainda assim de alto custo;
	d) portanto, considerando-se a fase atual da licitação 7003120951, na qual já se identificou que as propostas apresentadas têm valores inferiores aos praticados no contrato vigente, a eventual suspensão ou cancelamento da referida licitação poderá redundar em um prejuízo estimado de R$ 3,2 milhões/ano para a Petrobras em relação aos respectivos custos atualmente contratados;
	e) adicionalmente, tendo em vista que o contrato atual possui vigência até janeiro de 2021, vale esclarecer que, na hipótese de a Licitação 7003120951 vir a ser suspensa, vislumbramos não haver tempo hábil para realizar uma nova licitação e mobilizar um novo contrato tempestivamente, especialmente no cenário atual de pandemia do Covid-19, durante o qual as empresas têm solicitado de forma recorrente a extensão de prazos de mobilização.
Análise:
8.	Tratam os autos de representação formulada pela ETC Empreendimentos Transportes Comércio Ltda. (CNPJ Processo 033.474/2019-2) , com pedido de adoção de medida cautelar visando à suspensão da nova Licitação n. 7003120951, até o deslinde da apreciação da Licitação n. 7002607545, nos autos do TC Processo 036.109/2019-3 e no TC Processo 015.768/2020-1, por entender que ambas têm o mesmo objeto, e que tal certame ainda estaria pendente de julgamento neste Tribunal. 
9.	Importa relatar que a representante, de maneira específica, não faz menção a quaisquer indícios de irregularidades propriamente ditas referentes à condução da Licitação/Oportunidade n. 7003120951 ou ao seu edital condutor.
10.	Como demonstrado não há neste processo e nem nos autos do TC Processo 036.109/2019-3 e do TC Processo 015.768/2020-1 motivação suficiente para indicar que os objetos da Licitação/Oportunidade 7002607545 e da Licitação/Oportunidade n. 7003120951 sejam idênticos.
11.	Conforme a resposta apresentada pela Petrobras, a estatal confirma diferenças quanto ao objeto entre a Licitação n. 7002607545 e a nova Licitação n. 7003120951, indicadas em instrução anterior (peça 11, p. 6) .
12.	Os objetos, embora semelhantes, não são idênticos, conforme descrito a seguir. Também a abrangência dos serviços é distinta. É sabido que o contrato vigente CJ 5400.0103860.17.2, firmado entre a estatal e Marenostrum Consultoria e Assistência Marítima Ltda., tem por fim atendimento às unidades P-34, P-57, P-58, PPER-1 e MOP da unidade de negócio do Espirito Santo (peça 28 do TC Processo 015.768/2020-1) . Enquanto na Licitação/Oportunidade 7002607545 os serviços abrangeriam as plataformas P-25, P-31, P-50, P-57, P-58, PPER -1 e MOP-1 (peça 28, p. 30 do TC Processo 015.768/2020-1) ; na Licitação/Oportunidade n. 7003120951 os serviços irão abranger as plataformas P-25, P-31, P-57, P-58, PPER -1 e MOP-1 (peça 14, p. 1) .
13.	Além disso, o critério de julgamento da licitação precedente foi o do menor preço por total e o da atual é o do maior desconto total. No primeiro caso, o valor estimado do certame poderá ser mantido temporariamente em sigilo; no segundo, como é o caso atual, a estimativa deve ser divulgada junto com o edital. Nesse sentido, como demonstrado no quadro a seguir, não há que se falar que a atual Licitação 7003120951 é idêntica ou uma continuação da anterior Licitação 7002607545:
	Licitação/Contrato
	Objeto
	Abrangência

	Contrato 5400.0103860.17.2
Marenostrum
	Serviços de assessoria em salvatagem, controle de estabilidade de embarcação, marinharia de convés e operação de praça de máquinas.
	P-34, P-57, P-58 PPER-1, MOP-1.

	Licitação 7002607545
TC Processo 036.109/2019-3
TC Processo 015.768/2020-1
	Serviços de consultoria marítima e de assessoria em salvatagem, controle de estabilidade de embarcação, carga e descarga de petróleo, operações de amarração e desamarração de embarcações, operação dos sistemas da embarcação, marinharia de convés e operação de praça de máquinas.
	P-25, P-31, P-50, P-57, P-58, PPER-1, MOP-1.

	Licitação 7003120951
TC Processo 021.084/2020-3
	Serviços de assessoria em salvatagem, controle de estabilidade de embarcação, marinharia de convés e operação de praça de máquinas.
	P-25, P-31, P-57, P-58, PPER-1, MOP-1.

14.	Considerando o informado pela jurisdicionada, em relação ao vigente Contrato 5400.0103860.17.2, evidenciam-se indicativos de vantajosidade e economicidade na nova contratação a ser originada da Licitação/Oportunidade n. 7003120951, em andamento. 
15.	A partir do conhecimento das propostas apresentadas pelas licitantes para a nova licitação, e abertas em sessão de 19/6/2020, alega a representada ter constatado que as atuais ofertas se mostraram mais vantajosas para a administração da estatal que os valores gastos com o contrato firmado com a empresa Marenostrum.
16.	Para se avaliar, ainda que em juízo de verossimilhança, essa alegada vantajosidade, cabe analisar o fato de que, enquanto o valor estimado para a Licitação/Oportunidade n. 7003120951 é de R$ 39.488.451,54 (peça 12, p. 1) , pelo prazo previsto de 36 meses, para o período, portanto, compreendido entre os anos de 2020 e 2023, os gastos inerentes ao vigente Contrato 5400.0103860.17.2 montam a R$ 20.098.363,93, pelo prazo de até 48 meses, para o período compreendido entre os anos de 2017 e 2021, como previsto em seu quarto termo aditivo, já que esse contrato inclui cláusula de encerramento antecipado, caso se efetive nova contratação substituta (peça 35, p. 99) . 
17.	Nesse ponto, pelas informações ora prestadas pela Petrobras, há que se esclarecer que, embora os escopos e as abrangências do Contrato 5400.0103860.17.2. e da Licitação n. 7003120951 sejam semelhantes, os quantitativos de dias de trabalho requeridos no novo certame, para cada item de serviço (peça 16, p. 1) , são superiores àqueles estabelecidos no contrato vigente (peça 35, p. 101) , o que significa dizer que a proposta mais vantajosa para a administração emanará daquela empresa que oferecer menor preço unitário por dia de trabalho necessário à execução de cada serviço requerido pela Petrobras em relação aos preços unitários praticados no referido contrato, ainda que o valor global da proposta seja maior que o valor do referido contrato.
18.	Nessa linha comparativa, segundo a estatal, as propostas apresentadas para o atual certame apresentam vantagens inclusive quanto àquelas oriundas da Licitação 7002607545, ao se constatar que, tendo por referencial os valores dos preços unitários por dia de trabalho requerido para a execução de cada serviço previsto no Contrato 5400.0103860.17.2, o valor global estimado daquela contratação teria sido de R$ 53.488.466,40 (peça 36, p. 2) .
19.	Cabe acrescentar que, da apreciação da Licitação 7002607545, nos autos do TC Processo 036.109/2019-3, este Tribunal decidiu arquivar aquele processo por perda de objeto da demanda da representante, a mesma representante destes autos, face à anulação do referido certame pela Petrobras. 
20.	A esse respeito cumpre mencionar que, motivado por pedido de liminar interposto ainda pela mesma representante, no qual requereu a suspensão da Licitação n. 7002607545, com o cancelamento da decisão que a desclassificou do certame, o juízo da 28ª Vara Federal da Seção Judiciária do Rio de Janeiro, nos autos do Processo 5067928-44.2019.4.02.5101/RJ, ao indeferir o pedido de liminar, manifestou entendimento no sentido de que "a impetrante não possui direito líquido e certo de obstar a realização de novas licitações pela Petrobras, sob o argumento de que isto prejudicaria o andamento da licitação suspensa por força da liminar, posteriormente anulada, e a prestação jurisdicional nestes autos" (peça 37, p. 3 e 4) .
21.	Considerando ainda que nada consta da exordial quanto a indícios de irregularidades no tocante à condução da Licitação/Oportunidade n. 7003120951 ou ao seu edital condutor, entendemos que o certame, dadas as informações presentes nestes autos até o momento, está em condições de seguir seu curso com vistas à obtenção da proposta mais vantajosa para a estatal contratante. 
22.	Feitas essas considerações, propõe-se indeferir o pedido de medida cautelar, uma vez ausente o pressuposto da plausibilidade jurídica, essencial para sua concessão, e por restar caracterizado o perigo da demora reverso.
23.	Além disso, diante do exposto, os elementos constantes dos autos permitem, desde já, a avaliação quanto ao mérito da presente representação como improcedente.

	E. Impacto dos Encaminhamentos Propostos

	Haverá impacto relevante na Unidade Jurisdicionada e/ou na sociedade, decorrente dos encaminhamentos propostos?
	Não

	F. Processos Conexos e Apensos

	Há processos conexos noticiando possíveis irregularidades na contratação ora em análise?
	Sim

	Número do TC
	Descrição Sumária
	Estado Atual
	Situação Atual

	TC Processo 036.109/2019-3
 (Relator: 
Min. Walton Rodrigues) 
	Contratação de serviços de consultoria marítima e de assessoria em salvatagem, controle de estabilidade de embarcação, carga e descarga de petróleo, operações de amarração e desamarração de embarcações, operação dos sistemas da embarcação, marinharia de convés e operação de praça de máquinas (Licitação/Oportunidade n. 7002607545) .
	Aberto
	Aguardando despacho para encerramento.

	TC Processo 015.768/2020-1
 (Relator: 
Min. Walton Rodrigues) 
	Contratação de serviços de consultoria marítima e de assessoria em salvatagem, controle de estabilidade de embarcação, carga e descarga de petróleo, operações de amarração e desamarração de embarcações, operação dos sistemas da embarcação, marinharia de convés e operação de praça de máquinas (Licitação/Oportunidade n. 7002607545) . 
	Aberto
	Em comunicação.

	Análise quanto à conexão entre processos
24.	Entende-se possível reconhecer a suscitada conexão destes autos aos processos antes indicados, TC Processo 036.109/2019-3 e TC Processo 015.768/2020-1, à vista do disposto no arts. 2º, inciso VII, da Resolução-TCU 259/2014, segundo o qual se estabelece a conexão "quando dois ou mais processos tiverem o mesmo objeto (pedido final contido nos autos) ou a mesma causa de pedir (relação jurídica que fundamenta o pedido final) ". 
25. 	Para tanto, entende-se que, embora tratem de objetos a rigor diferentes, eis que diferentes o processos de licitação ou contratos a que se referem, e ainda diferentes as modelagens e abrangências dessas contratações, as representações apresentadas pela autora a este Tribunal envolvem as mesmas partes e alcançam a mesma necessidade de contratação da estatal, o que permite inferir que tais representações possuem as mesmas causas de pedir perante o TCU, aqui entendidas como sendo a motivação ensejada em fatos jurídicos nos quais se baseia a pretensão apresentada (Lei 13.105/2015 - Código de Processo Civil, art. 319) . 
26. 	Em que pese a conexão posta, entende-se não caber propor o apensamento destes autos a quaisquer dos processos mencionados, que ademais são processos de relator diferente do relator destes autos. Afinal, como exposto, a Licitação/Oportunidade n. 7003120951, aqui tratada, consiste em procedimento de contratação com identidade distinta da Licitação/Oportunidade n. 7002607545, e, ao contrário dessa, encontra-se em pleno andamento pela Petrobras, não cabendo os eventuais efeitos processuais virem a se relacionar, o que encontra respaldo no art. 36 da referida Resolução-TCU 259/2014:
Art. 36 Processos que tenham relação de dependência, conexão ou continência poderão ser apensados definitivamente ou temporariamente, desde que seja conveniente a tramitação conjunta.

	G. Proposta de Encaminhamento

	Em virtude do exposto, propõe-se:
27.1.	conhecer da representação, satisfeitos os requisitos de admissibilidade constantes no art. 113, § 1º, da Lei 8.666/1993, c/c os arts. 235 e 237, IV, do Regimento Interno deste Tribunal, e no art. 103, § 1º, da Resolução - TCU 259/2014;
27.2.	no mérito, com fundamento no art. 276, § 6º, do Regimento Interno deste Tribunal, considerar a presente representação improcedente;
27.3.	indeferir o pedido de concessão de medida cautelar formulado pelo representante;
27.4.	comunicar ao representante a decisão que vier a ser prolatada;
27.5.	encaminhar cópia do acórdão que vier a ser prolatado à Petróleo Brasileiro S.A. (Petrobras) e ao representante, informando que o seu inteiro teor, incluindo o relatório e o voto que o fundamentam, poderá ser consultado no endereço www.tcu.gov.br/acordaos; 
27.6.	arquivar os presentes autos, nos termos do art. 169, V, do Regimento Interno deste Tribunal."

4.	É o relatório.

8.1. Marco Aurelio Ferreira Martins (194793/OAB-SP) e outros, representando Petróleo Brasileiro S.A.

Não atuou.

REPRESENTAÇÃO. PETRÓLEO BRASILEIRO S.A.. PEDIDO DE SUSPENSÃO DA LICITAÇÃO/OPORTUNIDADE 7003120951 POR SUPOSTA IDENTIDADE DE OBJETO COM A LICITAÇÃO/OPORTUNIDADE 7002607545. NÃO COMPROVAÇÃO. IMPROCEDÊNCIA. INDEFERIMENTO DE CAUTELAR CIÊNCIA. ARQUIVAMENTO.

REPRESENTAÇÃO (REPR)

Secretaria de Controle Externo de Aquisições Logísticas (Selog).

Relato o presente processo em razão de sorteio realizado nos termos do art. 18-B da Resolução-TCU 175/2005.
2.	Conforme assentado no relatório precedente, trata-se de Representação, com pedido de medida cautelar, oferecida por ETC Empreendimentos Transportes Comércio Ltda, sobre possíveis irregularidades ocorridas na Licitação/Oportunidade 7003120951, realizada no âmbito da Petróleo Brasileiro S.A. - Petrobras, para a contratação de serviços de assessoria em salvatagem, controle de estabilidade de embarcação, marinharia de convés e operação de praça de máquinas, com valor estimado de R$ 39.488.451,54.
3.	Após exame das respostas apresentadas pela Petrobras em atendimento às oitivas e diligências por mim determinadas em despacho à peça 8, a Secretaria de Controle Externo de Aquisições Logísticas (Selog) , em instrução às peças 38 e 39, propôs conhecer da representação, considerá-la improcedente e indeferir o pedido de medida cautelar.
4.	Razão assiste à unidade técnica. Vejamos.
5.	A representação deve ser conhecida porquanto cumpre os requisitos de admissibilidade previstos no art. 113, § 1º, da Lei 8.666/1993, c/c os arts. 235 e 237, IV, do Regimento Interno deste Tribunal, e no art. 103, § 1º, da Resolução - TCU 259/2014.
6.	Quanto ao mérito, verifico que a representação, de fato, é improcedente.
7.	A representante almeja com o presente processo a suspensão da Licitação 7003120951, sob o argumento de que o seu objeto seria idêntico ao da Licitação 7002607545, cuja regularidade é discutida no bojo dos TCs Processo 036.109/2019-3 e Processo 015.768/2020-1, ambos de relatoria do Ministro Walton Alencar Rodrigues.
8.	A empresa representante, ETC Empreendimentos Transportes Comércio Ltda., sagrou-se vencedora na Licitação 7002607545, porém, segundo alega, veio a ser desclassificada pela Petrobras em razão de não ter aceitado reduzir em 23% o valor de sua proposta comercial, durante a fase negocial. Diante disso formulou a representação TC Processo 036.109/2019-3, em cujos autos fora proferido o Acórdão 6714/2020-TCU-Primeira Câmara (relator: Ministro Walton Alencar Rodrigues) para arquivar os autos, sem julgamento de mérito, por perda de objeto, em face da anulação pela estatal da Licitação 7002607545.
9.	Haja vista a anulação da referida da Licitação 7002607545, a ETC Empreendimentos Transportes Comércio Ltda. manejou nova representação, a qual tramita no TC Processo 015.768/2020-1, que está em andamento.  
10.	Paralelamente a isso, a Petrobras lançou a Licitação 7003120951, contra a qual a representante se insurge por meio do presente TC Processo 021.084/2020-3, alegando que o certame deve ser suspenso por ter objeto idêntico ao da Licitação 7002607545 (que foi anulada e é objeto de discussão nos TCs Processo 036.109/2019-3 e Processo 015.768/2020-1) .
11.	Ocorre, contudo, que os objetos dos dois certames diferem entre si, conforme quadro elaborado pela Selog:
	Licitação
	Objeto
	Abrangência

	Licitação 7002607545
TC Processo 036.109/2019-3
TC Processo 015.768/2020-1
	Serviços de consultoria marítima e de assessoria em salvatagem, controle de estabilidade de embarcação, carga e descarga de petróleo, operações de amarração e desamarração de embarcações, operação dos sistemas da embarcação, marinharia de convés e operação de praça de máquinas.
	P-25, P-31, P-50, P-57, P-58, PPER-1, MOP-1.

	Licitação 7003120951
TC Processo 021.084/2020-3
	Serviços de assessoria em salvatagem, controle de estabilidade de embarcação, marinharia de convés e operação de praça de máquinas.
	P-25, P-31, P-57, P-58, PPER-1, MOP-1.

9.	É possível observar que tanto o objeto quanto a abrangência da Licitação 7002607545 são mais amplos. Os critérios de julgamento das duas licitações também diferem entre si (Licitação 7002607545 - menor preço por total; Licitação7003120951 - maior desconto total) .
10.	Sendo distintos os objetos dos dois certames, não há razão jurídica bastante para ser determinada a suspensão da Licitação 700310951.
11.	De igual sorte, inexiste motivo para a tramitação conjunta deste TC Processo 021.084/2020-3 com os TCs Processo 036.109/2019-3 e Processo 015.768/2020-1, cujos objetos e andamentos são a seguir descritos:
      
	Processo
	Objeto
	Estado Atual 

	TC Processo 036.109/2019-3 (Relator Ministro Walton Alencar Rodrigues) 
	Representação formulada pela ETC Empreendimentos Transportes Comércio Ltda. em virtude de supostas irregularidades em na Licitação 7002607545, consistentes na desclassificação supostamente irregular da representante. 
	Acórdão 6714/2020-TCU-Primeira Câmara (relator: Ministro Walton Alencar Rodrigues) para arquivar os autos, sem julgamento de mérito, em razão da perda do objeto da representação, em face da anulação pela Petróleo Brasileiro S.A. (Petrobras) da Licitação 7002607545

	TC Processo 015.768/2020-1 (Relator Ministro Walton Alencar Rodrigues) 
	Representação formulada pela ETC Empreendimentos Transportes Comércio Ltda. contra a anulação da Licitação 7002607545.
	Em cumprimento de medidas saneadoras 

	TC Processo 021.084/2020-3 (Relator Ministro Raimundo Carreiro) 
	Representação oferecida por ETC Empreendimentos Transportes Comércio Ltda, sobre possíveis irregularidades ocorridas na Licitação 7003120951
	Em apreciação de mérito

12.	Apesar da semelhança entre as matérias discutidas nos referidos TCs, o apensamento dos processos não é medida necessária, considerando que os certames objeto de impugnação são distintos.  
13.	Corretos, portanto, os encaminhamentos propostos pela Selog no sentido de considerar improcedente a representação. 
14.	Conseguintemente, o pedido de medida cautelar deve ser indeferido.
15.    	Ante o exposto, acolho a instrução da unidade técnica, a qual integra as presentes razões de decidir, e Voto no sentido de que seja adotado o Acórdão que ora submeto a este Plenário.
TCU, Sala das Sessões Ministro Luciano Brandão Alves de Souza, em 12 de agosto de 2020.
RAIMUNDO CARREIRO 
Relator